臺灣高等法院刑事判決　　　　　　　　　94年度上訴字第91號
上　訴　人
即　被　告　甲○○
　　　　　　　　　　　9樓之9.
選任辯護人　林辰彥律師
　　　　　　黃淑怡律師
上列上訴人因違反廢棄物清理法案件，不服臺灣桃園地方法院
92年度訴字第223號，中華民國93年4月20日第一審判決（起訴案
號：臺灣桃園地方法院檢察署91年度偵字第14766號），提起上
訴，本院判決如下：
    主  文
原判決關於甲○○部分撤銷。
甲○○共同連續任意棄置有害事業廢棄物，處有期徒刑壹年貳月
。
    事    實
一、甲○○有下列前案紀錄（不構成累犯）：
  (一)前因妨害公務案件經臺灣臺南地方法院於民國八十六年十
      一月十日以八十六年度易字第三九一一號判處罰金三百元
    ，如易服勞役以三百元折算一日確定。
  (二)復因偽造文書、侵占及妨害自由案件經臺灣臺北地方法院
      於八十八年三月十日以八十七年度訴字第一四○八號，就
      偽造文書部分判處有期徒刑一年六月罰金二千元，另就妨
      害自由部分判處有期徒刑十月，應執行有期徒刑二年二月
      ，其就偽造文書部分上訴，經臺灣高等法院，於八十八年
      九月十日以八十八年度上訴字第一六七九號判決上訴駁回
      確定。其罰金於八十九年四月二十日繳清，徒刑部分則聲
      請停止執行。
  (三)又因詐欺案件經臺灣臺中地方法院於八十七年十月二日以
      八十七年度易字第四○二八號判決判處有期徒刑七月，嗣
      上訴，經台灣高等法院臺中分院於八十八年三月二十四日
      以八十七年上易字第三六七九號判決上訴駁回確定。
  (四)上開（二）、（三）所示案件，經台灣高等法院八十九年
      一月三日以八十八年度聲字第一四○三號裁定定其應執行
      有期徒刑二年七月確定，現正在執行，不構成累犯。
二、緣吳澤宏（原審另結）係位於台北縣蘆洲市○○路二三六巷
    四八號「集賢開發有限公司」（下稱集賢公司）之負責人，
    該公司營業項目含洗沙石、淤泥業務，其洗沙廠因經年清洗
    沙石，現場遺留清洗沙石所殘餘含重金屬鉛、鎘及其化學物
    之黑沙日漸增多，無處堆積而急須覓地堆置，吳澤宏遂委託
    位於台北市○○路○段一五四號九樓之九有義工程有限公司
    （下稱有義公司）之甲○○處理，吳澤宏、甲○○二人明知
    坐落桃園縣龜山鄉○路○段○路坑小段八、九、九之一、十
    之二、十之三、十之十、十一之二地號及如附圖所示未登記
    公有土地，均經前臺灣省政府報請行政院核定公告為山坡地
    保育利用條例及水土保持法第三條第三款所稱之山坡地，明
    知在他人山坡地內，不得擅自占用或堆積土石及棄置有害事
    業廢棄物，上開地段八地號土地屬於陳阿論、陳哲喜、陳克
    謙、陳克敏、陳克照、陳克琛、陳玉榜、陳玉詩、陳逢時、
    陳敬恒、陳茂祥、陳茂安、陳茂殷、陳茂修、陳王守、陳顯
    揚、陳年豐、鄭木火等人共有，九之一地號土地屬於臺灣化
    學纖維股份有限公司（下稱臺灣化纖公司）所有，十之二、
    十之三土地屬於陳阿洲、陳建興、陳強毅共有；十之十地號
    土地為陳阿洲所有，十一之二地號土地屬於陳阿論、陳哲喜
    、陳克謙、陳克敬、陳克照、陳克琛、財團法人長庚紀念醫
    院等人共有，及如附圖所示未登記公有土地，而分屬他人所
    有或公有之山坡地。吳澤宏、甲○○且未依廢棄物清理法第
    四十一條規定領有廢棄物處理許可證或核備文件，二人知悉
    凡從事經營廢棄物之貯存、處理業務，若未依廢棄物清理法
    第四十一條之規定領有廢棄物清除、處理許可證或核備文件
    ，不得從事廢棄物之貯存、處理，並共同基於任意棄置有害
    事業廢棄物即上開殘餘含重金屬鉛、鎘及其化合物之黑沙在
    上開土地之概括犯意聯絡，吳澤宏以每車新台幣（下同）一
    千八百元之代價委託甲○○將前開含重金屬之黑沙由臺北縣
    蘆洲市載往上址傾倒、回填、棄置，甲○○即僱用不知情之
    貨車司機，自九十一年六月起，連續將上開殘餘含重金屬之
    黑沙載至桃園縣龜山鄉○路○段○路坑小段八、九、九之一
    、十之二、十之三、十之十及十一之二地號土地堆置，共計
    載運五十三台殘餘含重金屬鉛、鎘及其化合物之黑沙，堆積
    殘餘含重金屬鉛、鎘及其化合物之黑沙總面積約達七百八十
    六平方公尺（如附圖所示上開八、九之一、十之二、十之三
    、十之十、十一之二地號及未登記公有土地堆土部分），將
    原地貌屬山谷之右開土地堆置與兩側山峰幾近填平山谷，且
    污染該處土壤、環境，破壞原本地表及水源涵養功能。復因
    渠等未於開發前先行檢具水土保持計畫並實施，且未做任何
    方式防護措施（如坡面保護措施、防止沖刷及排水設施），
    以此方式貯存屬有害事業廢棄物之上開殘餘含重金屬鉛、鎘
    及其化合物之黑沙營建廢棄物，致所堆積之廢棄沙石滑落於
    同地段九之一等地號之斜坡及谷底（詳如附圖），致生水土
    流失。嗣於九十一年八月十日八時三十分許，在上址為警查
    獲甲○○所僱用之謝勝富（台灣桃園地方法院檢察署檢察官
    另為不起訴處分）在場操作挖土機，後經循線始查悉上情。
三、案經桃園縣警察局龜山分局報告台灣桃園地方法院檢察署檢
    察官偵查起訴。
    理    由
一、訊據被告甲○○固坦承受被告吳澤宏委託，在上址堆置黑沙
    遭警查獲之事實不諱，惟被告甲○○矢口否認涉有有何違反
    廢棄物清理法、山坡地保育利用條例及水土保持法犯行，辯
    稱：上開土地係工業區用地並非山坡地，及所傾倒之黑色細
    沙並非廢棄物云云。
二、本院查：
  (一)系爭桃園縣龜山鄉○路○段○路坑小段八、九、九之一、
      十之二、十之三、十之十、十一之二地號及未登記公有土
      地，其中八地號土地屬於上開陳阿論等人共有，九之一地
      號土地屬於臺灣化纖公司所有，十之二、十之三及十之十
      地號土地屬於上開陳阿洲等人共有，十一之二地號土地屬
      於上開陳阿論等人共有係屬私人所有土地，上開未登記土
      地係屬公有土地 (如附圖所示)，上開公、私有土地經行
      政院六十八年十一月二十一日台六八經字第一一七０一號
      函核定，臺灣省政府六十九年二月六日府農山字第一二０
      一六六號公告為山坡地保育利用條例第三條第一項所規定
      公告之山坡地範圍，復經行政院八十五年元月十三日台八
      十五農０一三三五號函示同意列為水土保持法第三條第三
      款後段所稱之山坡地範圍，並經臺灣省政府八十五年三月
      六日八五府農字第一二三一四號公告，有桃園縣桃園地政
      事務所九十一年十二月二十六日桃地測字第０九一０００
      七九六五號函檢具之土地登記謄本（見九十一年度偵字第
      一四七六六號偵查卷第一二六頁至第一五三頁），以及卷
      附之桃園縣政府府農保字第０九一０二０五五二０號函及
      所檢附資料乙份（見同上偵查卷第一０七頁至第一一七頁
      ）在卷可佐，是上開土地均為山坡地保育利用條例第三條
      規定公告之山坡地，亦為水土保持法第三條第三款後段所
      稱之山坡地，至屬明確。是被告甲○○等所辯右開土地屬
      工業區而非山坡地云云即非可採。
  (二)吳澤宏、甲○○等人於系爭桃園縣龜山鄉○路○段○路坑
      小段八、九、九之一、十之二、十之三、十之十及十一之
      二地號土地堆置，堆積之含重金屬鉛、鎘及其化合物之黑
      沙總面積約達七百八十六平方公尺，業經桃園縣政府龜山
      鄉公所、桃園縣警察局會同謝勝富於九十一年八月十日八
      時三十分會勘明確，此有桃園縣山坡地保育利用管理查報
      與取締案件會勘紀錄一紙（見同上偵查卷第二一頁）、九
      十一年八月十日所拍攝現場照片六張（同上偵查卷第二九
      頁至第三一頁）在卷可稽。復經台灣桃園地方法院檢察署
      檢察官於九十一年八月二十八日會同桃園縣政府農業局、
      環保局、桃園縣桃園地政事務所、桃園縣警察局龜山分局
      警員等人員至現場履勘及經桃園縣桃園地政事務所人員現
      場測量並繪製土地複丈成果圖，此有現場照片三十八張及
      桃園地政事務所繪製之土地複丈成果圖附卷為證（見同上
      偵查卷第四七頁、第八三頁至第一０二頁）。又經原審於
      九十二年八月二十日會同桃園縣政府工務局、桃園縣龜山
      鄉公所建管課、桃園縣桃園地政事務所、桃園縣警察局龜
      山分局等人員至現場履勘及經桃園縣桃園地政事務所人員
      現場測量並繪製土地複丈成果圖，此有勘驗筆錄及現場照
      片九張及桃園地政事務所繪製之土地複丈成果圖附卷為證
      。
  (三)吳澤宏係集賢公司負責人，集賢公司登記營業項目中包含
      沙石、淤泥拋放業務，有集賢公司之經濟部公司執照、台
      北縣政府營利事業登記證影本在卷可稽（見同上偵查卷第
      六三、六四頁），再參諸吳澤宏自陳右開黑泥係洗沙廠洗
      沙殘餘，因無處堆置才向吳任鎮（已更名為吳澤洋）借用
      土地堆置，而一般沙石業均須大量之清水清洗以篩選乾淨
      之沙石供建築使用等語（見同上偵查卷第五六頁），吳澤
      宏於原審訊問時復供稱: 被告甲○○從伊集賢公司載運之
      黑沙，是從臺北縣蘆洲、三重等建築工地開挖出來的黑色
      沙等語（見原審九十二年七月二十五日訊問筆錄第三頁）
      ；是現場堆積之黑色污泥、黑沙，即被告甲○○所稱「清
      洗後所產生之黑沙」，係屬事業廢棄物亦足以認定之。是
      被告甲○○辯稱: 在上開土地堆置的黑沙並非廢棄物云云
      ，顯不足採。被告甲○○聲請傳訊之證人蕭添丁於原審到
      院證稱: 有跟被告甲○○購買過從挖工程經過水洗的黑色
      細沙等語；被告甲○○欲用以證明被告甲○○堆置的黑色
      細沙並非廢棄物，惟吳澤宏供稱: 從建築工地挖出的黑色
      污泥，經過水洗變成黑色細沙，因為占空間，所以有人買
      的話就賣，沒有的話就送給人家等語（見原審同上期日訊
      問筆錄第三頁），且依照桃園縣政府農業局九十一年八月
      八日前往現場履勘拍攝之照片以及桃園縣桃園地政事務所
      繪製之複丈成果圖觀之，黑色細沙堆置散布在上開各地號
      土地上，並非集中堆置在一處，顯非被告甲○○所述有用
      可以買賣之黑色細沙，是被告甲○○在上開土地堆置之黑
      色細沙，要屬廢棄物無訛，從而證人蕭添丁前開證詞，尚
      難為被告甲○○有利之認定。
  (四)台灣桃園地方法院檢察署九十一年八月二十八日至現場履
      勘後，經通知桃園縣環保局到場協助採樣送驗，經鑑定結
      果鑑出含有鉛、鎘及其化合物等重金屬，桃園縣環保局亦
      判定符合有害事業廢物認定或溶出性事業廢棄物溶出毒性
      事業廢物溶出試驗標準，有桃園縣環保局九十一年九月三
      十日桃環廢字第０九一００四九七九０號函附檢測報告在
      卷可憑（見同上偵查卷第七五頁）。是甲○○辯稱前開黑
      沙並非有害事業廢棄物云云，顯不足採。
  (五)被告甲○○為本件行為，致地表裸露，地表逕流係數改變
      ，地表逕流量增大，此有桃園縣政府九十四年二月十六日
      府水保字第○九四○○三七二六四號函所附會勘紀錄可按
      。顯見被告之行為已造成水土流失。
  (六)被告稱其係在上開九、九之二、九之九地號倒細砂，桃園
      縣環境保護局係在上開九地號、九之一地號採樣而驗出其
      所倒之細砂含鉛、鎘及其化合物，此有桃園縣環境保護局
      九十一年九月三十日桃環廢字第○九一○○四九七九○號
      函所附廢棄物檢驗報告可按。被告顯然有在上開九及九之
      一地號棄置有害廢棄物。被告所稱其堆置黑砂地無有害廢
      棄物即不可採。
  (七)辯護人於本院審理時請求傳訊蕭添丁並現場指界，惟被告
      當庭陳述蕭添丁不曉得範圍，故縱再傳訊蕭添丁亦無法指
      界。況本件事證已明確，亦無再指界之必要。
  (八)被告提出之台北市政府北市建一商號（八八）字第二二七
      七四三號營利事業登記證係欣震工程行，被告所獨資，非
      有義有限公司，又其營業項目雖有廢棄物處理惟限於赴客
      戶現場作業，此有上開登記證可按，被告顯未取得核准處
      理廢棄物許可文件。
  (九)綜上：被告犯罪事證明確，犯行堪以認定。
三、被告甲○○未依規定領有廢棄物清除、處理許可文件，從事
    廢棄物清除部分，係犯廢棄物清理法第四十六條第一項第四
    款之未領有廢棄物清除、處理許可文件，從事廢棄物清除處
    理罪，起訴書犯罪事實欄業已敘及被告甲○○此部分犯罪事
    實，應認該事實業已提起公訴，起訴書之證據並所犯法條欄
    ，漏引廢棄物清理法第四十六條第一項第四款之罪，併此敘
    明。被告將含有鉛、鎘及其化合物等重金屬之黑色細沙，直
    接棄置在上開地號土地，該有害事業含有鉛、鎘及其化合物
    等重金屬之黑色細沙經由雨水滲透後影響地下水並污染土地
    ，被告甲○○任意棄置含有鉛、鎘及其化合物等重金屬之黑
    色細沙有害事業廢棄物部分，則犯廢棄物清理法第四十六條
    第一項第一款之任意棄置有害事業廢棄物罪。又按在公有或
    他人山坡地內，不得擅自墾殖、占用或從事廢棄物之處理，
    違反者，處六月以上五年以下有期徒刑，得併科新台幣六十
    萬元以下罰金，山坡地保育利用條例第十條、第三十四條第
    一項分別定有明文。山坡地保育利用條例第三十四條第一項
    之違反第十條在公有或他人山坡地內不得擅自從事廢棄物處
    理之罪，實含有竊佔罪質，自毋庸再論以刑法上之竊佔罪。
    是被告甲○○未經土地所有權人陳阿論、臺灣化纖公司、陳
    阿洲等上開事實欄所載之人及公有土地管理機關國有財產局
    等之同意，即私擅佔用前揭私有及公有並經公告為山坡地之
    系爭桃園縣龜山鄉○路○段○路坑小段八、九、九之一、十
    之二、十之三、十之十、十一之二地號及如附圖所示未登記
    公有土地，於其上棄置有害事業廢棄物，此部分係犯山坡地
    保育利用條例第三十四條第一項之罪，同時並違反水土保持
    法第十三條第一項之規定，應成立水土保持法第三十二條第
    一項之罪。公訴人指訴被告甲○○應同時觸犯山坡地保育利
    用條例第三十五條第一項第一款及水土保持法第三十三條第
    三項之罪名云云；但查: 山坡地保育利用條例第三十五條第
    一項第一款及水土保持法第三十三條第三項罪名之成立，應
    以有權使用山坡地之人，如為開發或經營山坡地，違反水土
    保持法第十二條至第十四條之規定，致生水土流失者，始有
    該項罪名之適用。如無權使用山坡地之人，卻在公有或私人
    山坡地內未經同意擅自墾殖、占用或從事開發、經營或使用
    ，致生水土流失者，應依山坡地保育利用條例第三十四條第
    一項及水土保持法第三十二條第一項之規定處罰。查: 本件
    被告等未經前揭土地之地主或管理人之同意即擅行使用該土
    地棄置有害事業廢棄物，已如前述，則依其情形，顯與山坡
    地保育利用條例第三十五條第一項及水土保持法第三十三條
    第三項之犯罪構成要件有間，是以公訴人認被告甲○○應成
    立山坡地保育利用條例第三十五條第一項第一款及水土保持
    法第三十三條第三項之罪名，容有未洽，惟起訴之基本事實
    相同，爰依法變更起訴法條。又山坡地保育利用條例第三十
    四條第一項與水土保持法第三十二條第一項之法定刑度相同
    ，參酌最高法院八十九年度台上字第一九０六號判決意旨所
    示：「水土保持法係對一般土地之開發利用，應實施水土保
    持所為之規範；而山坡地保育利用條例則專對山坡地之保育
    利用予以規範，此由水土保持法第八條規定應實施水土保持
    者，包括集水區之治理，農、林、漁、牧地之開發利用，山
    坡地之開挖整地，‧‧‧等等。而山坡地保育利用條例則專
    對山坡地之經營使用，應實施水土保持之處理與維護為規定
    ，並不及於其他（該條例第九條）自明，故如在山坡地經營
    使用，而未依山坡地保育利用條例第十二條第一項之規定，
    實施水土保持與維護，致生水土流失者，即應依該條例第三
    十五條第三項前段論處，於此，山坡地保育利用條例之規定
    ，乃為水土保持法之特別法（山坡地保育利用條例第三十五
    條第三項前段及水土保持法第三十三條第三項前段之犯罪構
    成要件及法定刑均相同）。」，應可認山坡地保育利用條例
    為水土保持法之特別法，因此本案被告甲○○前開所為，應
    依山坡地保育利用條例第三十四條第一項之罪論處。被告甲
    ○○，就上開三犯行與同案被告吳澤宏間，有犯意之聯絡及
    行為之分擔，為共同正犯。被告甲○○利用不知情之貨車、
    卡車司機載運含有鉛、鎘及其化合物等重金屬黑色細沙之有
    害事業廢棄物至上開地號土地傾倒、棄置，為間接正犯。被
    告甲○○前開任意棄置有害事業廢棄物罪部分犯行，先後並
    有多次犯行，時間緊接，構成要件相同，顯係基於概括犯意
    反覆為之，應依連續犯之規定以一罪論，並依法加重其刑。
    又被告甲○○以一行為同時觸犯前述廢棄物清理法第四十六
    條第一項第四款之未依規定領有廢棄物處理許可文件，從事
    廢棄物清除處理及山坡地保育利用條例第三十四條第一項二
    罪名，應依想像競合犯之規定，應從一重以廢棄物清理法第
    四十六條第一項第四款之未依規定領有廢棄物處理許可文件
    ，從事廢棄物清除處理罪處斷。又被告甲○○所犯前開廢棄
    物清理法第四十六條第一項第一款、第四款二罪，有方法與
    目的之牽連關係，應依牽連犯之規定，從情節較重之廢棄物
    清理法第四十六條第一項第一款之任意棄置有害事業廢棄物
    罪處斷。起訴書犯罪事實欄敘及吳澤宏、甲○○共同在桃園
    縣龜山鄉○路○段○路坑小段九、九之二及九之九地號土地
    棄置前開殘餘含重金屬之黑沙；經查：被告甲○○棄置殘餘
    含重金屬鉛、鎘及其化合物之黑沙係在同地段八、九、九之
    一、十之二、十之三、十之十、十一之二地號及未登記公有
    土地，業如前述，而證據並所犯法條欄則已敘及被告甲○○
    棄置殘餘含重金屬之黑色細沙土地在同地段九之一地號土地
    ，應認該地段九、九之一地號土地之事實業已提起公訴，而
    同地段八、十之二、十之三、十之十、十一之二地號及如附
    圖所示未登記公有土地，則與起訴事實為同一事實，為起訴
    效力所及，故本院自得併予審究。原審對被告論罪科刑，固
    非無見，惟查被告有在上開地段九地號棄置事業廢棄物，原
    審誤為不另為無罪諭知，尚有未洽。被告上訴否認犯罪，固
    不足採，原判決既有可議，自應由本院撤銷改判。爰審酌被
    告甲○○未依廢棄物清理法領得許可文件即貯存、清除、處
    理廢棄物，違反主管機關為管理輔導公民營廢棄物清除處理
    機構所頒令之相關法令，且被告甲○○為圖一己之私利，不
    顧國民健康，破壞整體自然生態體系，擅自在上開地號土地
    棄置有害事業廢棄物，危害環境保護及衛生，所為對生態環
    境之影響非輕，惟經查獲後，被告即未再堆置且該處已自然
    植生，回復自然狀況，及犯罪之手段、犯罪後否認犯罪態度
    非屬良好等一切情狀，量處如主文所示之刑，以示懲儆。
四、沒收：
    另按山坡地保育利用條例第三十四條第五項固規定：「犯本
    條之罪者，其墾殖物、工作物、施工材料及所使用之機具沒
    收之」，惟並未明定「不問屬於犯人與否，沒收之」，是此
    規定亦應有刑法第三十八條第一項第二款、第三項前段之適
    用（最高法院八十七年度第七次刑事庭會議決定意旨參照）
    ，亦即犯本條之罪，得予以沒收之物，應以被告所有者為限
    ，查本案所扣案之挖土機一部，雖為供被告甲○○犯罪所用
    之物，惟屬於陳明和所有，非為被告甲○○或共犯吳澤宏所
    有等情，業據證人陳明和、謝勝富證述在卷，自均無從於本
    案中諭知沒收，爰不為沒收之諭知，併此敘明。
五、公訴意旨另以：被告甲○○與吳澤宏共同將上開黑色淤泥載
    至吳澤洋所有位於桃園縣龜山鄉○路○段○路坑小段九之二
    及九之九地號堆置，被告甲○○所為觸犯廢棄物清理法第四
    十六條第一項第一款、水土保持法第三十三條第三項前段及
    山坡地保育利用條例第三十五條第一項第一款等罪嫌，被告
    所犯水土保持法第三十三條第三項前段之罪及山坡地保育利
    用條例第三十五條第一項第一款前段之罪，應依法條競合法
    理，優先適用水土保持法第三十三條第三項之罪論處。被告
    甲○○前開一行為分別犯水土保持法及廢棄物清理法二罪名
    之想像競合犯，應依刑法第五十五條之規定從一重之廢棄物
    清理法第四十六條第一項第一款之罪處斷云云。惟查: 被告
    甲○○棄置殘餘含重金屬之黑沙係在上開地段八、九、九之
    一、十之二、十之三、十之十、十一之二地號及未登記公有
    土地，而並未棄置在被告吳澤洋所有上開地段九之二及九之
    九地號土地之事實，業如前述，公訴人亦未能再行舉出任何
    證據證明被告甲○○此部分之犯罪。此外，本院亦查無其他
    證據足資證明被告甲○○確涉有公訴人所指此部分之犯行，
    即屬不能證明被告甲○○犯罪，就被告甲○○此部分被訴違
    反廢棄物清理法、水土保持法及山坡地保育利用條例部分，
    本應諭知被告甲○○無罪之判決，惟公訴人認此部分與前開
    被告甲○○所犯違反廢棄物清理法部分，為想像競合犯，有
    裁判上一罪關係，爰不另為無罪之諭知。
據上論斷，應依刑事訴訟法第三百六十九條第一項前段、第三百
六十四條、第二百九十九條第一項前段、第三百條、廢棄物清理
法第四十六條第一項第一款、第四款，山坡地保育利用條例第三
十四條第一項，刑法第十一條前段、第二十八條、第五十六條、
第五十五條，判決如主文。
本案經檢察官呂光華到庭執行職務。
中　　華　　民　　國　　94　　年　　4 　　月　　12　　日
　　　　　　　　　刑事第二十庭審判長法　官  陳貽男
　　　　　　　　　　　　　　　　    法　官  李世貴
　　　　　　　 　 　　　　　　　　　法　官  許仕楓
以上正本證明與原本無異。
如不服本判決，應於收受送達後十日內向本院提出上訴書狀，其
未敘述上訴之理由者並得於提起上訴後十日內向本院補提理由書
（均須按他造當事人之人數附繕本）。
                                    書記官  楊麗雪
中　　華　　民　　國　　94　　年　　4 　　月　　12　　日
附錄：本案論罪科刑法條全文
廢棄物清理法第四十六條
有下列情形之一者，處一年以上五年以下有期徒刑，得併科新臺
幣三百萬元以下罰金
：
一  任意棄置有害事業廢棄物。
二  事業負責人或相關人員未依本法規定之方式貯存、清除、處
    理或再利用廢棄物，致污染環境。
三  未經主管機關許可，提供土地回填、堆置廢棄物。
四  未依第四十一條第一項規定領有廢棄物清除、處理許可文件
    ，從事廢棄物貯存、清除、處理，或未依廢棄物清除、處理
    許可文件內容貯存、清除、處理廢棄物。
五  執行機關之人員委託未取得許可文件之業者，清除、處理一
    般廢棄物者；或明知受託人非法清除、處理而仍委託。
六  公民營廢棄物處理機構負責人或相關人員、或執行機關之人
    員未處理廢棄物，開具虛偽證明。
無許可文件，以經營廢棄物清除、處理為常業者，處三年以上十
年以下有期徒刑，得併科新臺幣九百萬元以下罰金。
山坡地保育利用條例第三十四條
違反第十條規定者，處六月以上五年以下有期徒刑，得併科新台
幣六十萬元以下罰金。
前項情形致釀成災害者，加重其刑至二分之一；因而致人於死者
，處五年以上十二年以下有期徒刑，得併科新台幣一百萬元以下
罰金；致重傷者，處三年以上十年以下有期徒刑，得併科新台幣
八十萬元以下罰金。因過失犯第一項之罪致釀成災害者，處一年
以下有期徒刑，得併科新台幣六十萬元以下罰金。
第一項未遂犯罰之。
犯本條之罪者，其墾殖物、工作物、施工材料及所使用之機具沒
收之。
